臺灣板橋地方法院刑事判決　　　　　　　　　　　　九十二年度訴字第一九一四號
　　公　訴　人　臺灣板橋地方法院檢察署檢察官
　　被　　　告　乙○○
　　　　　　　　甲○○
　　右二人共同
　　選任辯護人　楊佳璋律師
　　　　　　　　陳志忠律師
　　被　　　告　丙○○
右列被告等因詐欺案件，經檢察官提起公訴（九十二年度偵續字第一四八號），本院
判決如左：
    主      文
丙○○、乙○○、甲○○均無罪。
    理      由
一、公訴意旨略以：被告丙○○、乙○○、甲○○三人均係理北國際股份有限公司（
    下稱理北公司，設臺北市○○區○○路二八八號五樓）之職員，並以賣骨灰位為
    常業，共同基於常業詐欺之犯意，先由被告丙○○於民國八十七年十一月間，以
    檢查瓦斯及贈送不存在之太陽生活事業有限公司之健康卡等為藉口，到告訴人丁○○位於臺北縣永和市○○路○段二一八號三樓住處，並於言談中「不經意」地
    提到因為被告丙○○自己有參加過理北公司之保險，所以可以新臺幣（下同）五
    萬三千元之優惠價，買到一個目前行情約十二萬八千元之新店青潭花園納骨塔之
    骨灰位，且因理北公司頗具規模，制度健全，故告訴人只可以購買二十個云云，
    告訴人心想價格如此「優惠」，不買可惜，遂向被告丙○○購買三個骨灰位，當
    天即將價款十五萬九千元付清；繼之由被告乙○○於八十七年十二月四日，以「
    幫丙○○送三個骨灰位權狀」為由，順利進入告訴人家中，稱理北所售骨灰位價
    格遠低於一般市價，且一人限購二十個，尚可再購買十七個骨灰位云云，告訴人
    起初認為其夫婦二人用不到那麼多骨灰位而婉拒，然被告乙○○即信誓旦旦地聲
    稱，此十七個骨灰位可用作投資性質，且保證到八十八年八月間即可以每個骨灰
    位十二萬八千元之市價賣出，屆時可連本帶利回收投資等語，使告訴人陷於錯誤
    ，又向被告乙○○購買十七個骨灰位，並交付九十萬一千元；被告乙○○又於八
    十八年一月十八日，以送權狀為由造訪告訴人，並聲稱骨灰位倘無配置骨罈位則
    無法賣出，告訴人如未再購買二十個骨罈位，屆時必將血本無歸，倘告訴人不購
    買，就不幫忙將前所購買之骨灰位搭配他人骨罈位出售等語，告訴人為使骨灰位
    得以儘速於八十八年八月前賣出以收回投資，遂又多購買十個骨灰位，並交付款
    項五十三萬元。嗣被告甲○○則於八十八年四月間，以「要討論所購買共三十個
    骨灰位賣出事宜」為由，進入告訴人家中，並表示因骨灰位目前市場供需機能不
    易賣出，故應將三十個骨灰位先換成三十個骨罈位較易賣出，並稱願以一個骨罈
    位十萬六千元之優惠價格便宜賣出云云，使告訴人陷於錯誤，誤信若換成骨罈位
    應可迅速賣出回收成本，於是同意將三十個骨灰位均換成骨罈位，並將轉換之差
    額一百五十九萬元給付予被告甲○○，嗣因完全不見被告丙○○、乙○○、甲○○等人有幫忙代售之情形，始知受騙，因認被告丙○○、乙○○、甲○○均涉有
    刑法第三百四十條常業詐欺罪嫌等語。
二、按犯罪事實應依證據認定之，無證據不得認定犯罪事實，刑事訴訟法第一百五十
    四條第二項定有明文。又告訴人之告訴，係以使被告受刑事訴追為目的，是其陳
    述是否與事實相符，仍應調查其他證據以資審認；且認定不利於被告之事實，須
    依積極證據，苟積極證據不足為不利於被告事實之認定時，即應為有利於被告之
    認定，更不必有何有利之證據，最高法院五十二年臺上字第一三○○號及三十年
    上字第八一六號分別著有判例可資參照。
三、公訴人認被告丙○○、乙○○、甲○○均涉有本件常業詐欺犯行，無非是以告訴
    人丁○○於偵查中之指訴，並認被告等係以檢修瓦斯為手段，卻無瓦斯或消防安
    檢技師執照，而私立青潭花園公墓所發之塔位使用憑證，亦無骨灰位與骨罈位之
    區分，又依被告等所致贈之太陽生活事業股份有限公司（起訴意旨誤為太陽生活
    事業有限公司）之健康卡也查無該公司之登記資料，況且倘非被告等給予不實之
    訊息，告訴人何以會一再以顯高於市價之金額購買骨灰位、骨罈位，而認定被告
    等施用詐術，致告訴人陷於錯誤，被告等則因此獲取顯不相當之利益等語為其論
    據。惟訊據被告丙○○、乙○○、甲○○均始終堅詞否認有何常業詐欺犯行，辯
    稱：伊等確實曾先後向告訴人推銷骨灰位、骨罈位，但告訴人也有比較過才會買
    ，相關價金款項都是匯到出賣人慶州開發建設股份有限公司（下稱慶州公司，設
    臺北市○○區○○路二八八號四樓），而權狀證件伊等業已完全交付告訴人，並
    未詐騙告訴人等語。經查：
    （一）被告等原均應徵為理北公司員工，並經錄取後，嗣始轉至設於同址之力北
          國際有限公司（下稱力北公司）任職，又均係以力北公司名義向告訴人推
          銷由慶州公司所起造納骨塔之骨灰位、骨罈位，業經被告三人於審理中均
          供認詳明（見本院九十三年三月十六日審理筆錄第十四頁）。而理北公司
          所營事業確有瓦斯安全器材買賣業務、納骨塔位買賣及仲介等項，另力北
          公司亦有仲介服務業之營業項目，此有臺北市政府九十一年一月九日府建
          商字第九一六二○四○三號函附之理北公司登記資料（見九十年度偵字第
          四號偵查卷宗第七七頁至八一頁）、力北公司登記事項電腦查詢（見九十
          二年度偵續字第一四八號偵查卷宗第五○頁）附卷可參，是被告等以其任
          職公司之名義向告訴人推銷有關骨灰位、骨罈位，尚難逕認有何不法情事
          ，更無涉被告等是否持有瓦斯或消防安檢技師執照。
    （二）告訴人經被告等所介紹推銷而購買之納骨塔位，係慶州公司所起造出售之
          新店青潭別墅景觀寶座，有土地所有權狀影本及私立青潭花園公墓塔位永
          久使用憑證影本三十件在卷可證（見九十年度偵字第四號偵查卷宗第三二
          頁至六二頁），而此等納骨塔位買賣行為之雙方，乃係告訴人與慶州公司
          ，告訴人所給付之款項，也均由慶州公司收訖後出具統一發票交付告訴人
          收執，此自告訴人提出附卷為證之統一發票影本三件、新店青潭別墅景觀
          寶座骨灰、骨罈位永久使用權含土地持分買賣契約書影本二件在卷足憑（
          見八十九年度他字第三七二九號偵查卷宗第十頁、第十一頁、第四十五頁
          ）及臺灣銀行匯出匯款回條聯影本（見本院九十二年十一月二十四日準備
          程序筆錄所附），可見被告等辯稱其等只是以公司名義推銷，客戶給付之
          價金款項都是匯到出賣人慶州公司，而相關證件其等已經完全交付告訴人
          手上，並未詐騙告訴人等語，徵而可信。
    （三）告訴人於偵查中指訴被告等向其推銷之骨灰位、骨罈位所在之處，經其親
          赴現場，但見遍地雜草叢生，完全不見被告甲○○所出示照片中之寶塔建
          物，認被告甲○○係以他處拍攝之照片欺瞞告訴人云云，然於偵查中經檢
          察官指派檢察事務官督同臺北縣新店地政事務所人員及臺北縣政府警察局
          新店分局員警前往告訴人購買之骨灰位、骨罈位所在現場勘驗結果，本件
          告訴人所購得之位於臺北縣新店市○○段四十分小段○四七五之七地號、
          建物門牌係臺北縣新店市○○路一○○號之新店青潭別墅景觀寶座骨灰、
          骨罈位早已興建完成，有臺灣板橋地方法院檢察署勘驗筆錄（見九十年度
          偵字第四號偵查卷宗第九九頁）、臺北縣新店地政事務所九十一年八月二
          十七日北縣店地登字第○九一○○一二七七一號函附之建物登記謄本及土
          地登記謄本（見同上偵查卷宗第一○七頁至一○九頁）、臺北縣警察局新
          店分局九十一年八月二十日店警刑字第○九一○○二二四四二號函附之現
          場照片三十二幀（見同上偵查卷宗第一一○頁至一二七頁）在卷可憑，而
          該納骨塔建築該處業已五年有餘一節，亦經證人即受僱於慶州公司負責管
          理納骨塔位之員工臺稻於偵查時證述明確（見同上偵查卷宗第一○○頁背
          面），益見告訴人之指訴容有不實。
    （四）告訴人另指訴被告丙○○佯稱贈送健康卡而行詐騙之實，然該健康卡僅係
          客戶服務之贈品性質，相較於購買骨灰位、骨罈位之價格，顯非交付金錢
          之主因甚明，況且太陽生活事業股份有限公司確屬存在，有臺北市政府九
          十二年十月二十八日建商字第○九二二三二四○九○○號函附之公司登記
          資料附於本院審理卷宗可資參佐，起訴意旨誤為太陽生活事業有限公司，
          致查無該公司之登記資料，洵屬誤會。至於告訴人以被告等以低價高賣而
          詐取不當利益云云，然本件所涉之骨灰位、骨罈位確有區分，骨灰位之尺
          寸為三○公分（寬）×三○公分（高）×三○公分（深），售價為五萬三
          千元，骨罈位之尺寸為四○公分（寬）×七○公分（高）×四○公分（深
          ），售價為十萬六千元，均為單一價格，此有慶州公司九十二年十月二十
          八日、同年十二月二日兩次具狀向本院陳報在卷，告訴人前揭之指訴，即
          無所據。甚至告訴人購買納骨塔位之動機乃為投資，此有告訴人親簽之客
          戶訪談問卷調查表附卷可稽（見八十九年度他字第三六八四號偵查卷宗第
          三二頁），茲凡屬投資事項必有其風險，投資者自經謹慎評估後始行參與
          ，是倘對市場供需之算計有所誤判，致無法賺取預期之利潤時，自難據此
          逕認原先推銷之人即係基於詐欺之主觀犯意而施有詐術之客觀犯行，其理
          至明。
四、綜上所述，足認被告等上開所辯，誠非虛妄，應可信憑。本件顯係告訴人與被告
    等間因推銷慶州公司起造之骨灰位、骨罈位而生之民事糾葛至為灼然，尚難以告
    訴人之片面且顯具瑕疵之指訴遽入人罪。此外，復查無其他積極、具體確切之證
    據足資認定被告等涉有公訴人所指之常業詐欺犯行，是因不能證明被告等犯罪，
    自應均為無罪判決之諭知。
據上論斷，應依刑事訴訟法第三百零一條第一項，判決如主文。
本案經檢察官程秀蘭到庭執行職務
中      華      民      國      九十三      年      三    月    三十    日
                                  臺灣板橋地方法院刑事第十四庭
                                      審判長法  官  趙  義  德
                                            法  官  絲  鈺  雲
                                            法  官  張江  澤
右正本證明與原本無異。
如不服本判決，應於判決送達後十日內，向本院提出上訴狀。
                                            書記官  吳  健  政
中      華      民      國      九十三      年      三    月    三十    日
